【裁判字號】    97,裁,1498
【裁判日期】    970227
【裁判案由】    地價稅
【裁判全文】
最  高  行  政  法  院  裁  定
                                     97年度裁字第01498號
上  訴  人  甲○○
被 上訴 人  桃園縣政府地方稅務局
代  表  人  乙○○
上列當事人間地價稅事件，上訴人對於中華民國96年8月31日臺
北高等行政法院96年度簡字第425號判決，提起上訴，本院裁定
如下：
    主  文
上訴駁回。
上訴審訴訟費用由上訴人負擔。
    理  由
一、按對於適用簡易程序之裁判提起上訴或抗告，須經本院許可
    ，且該許可以訴訟事件所涉及之法律見解具有原則性者為限
    ，行政訴訟法第235條定有明文。
二、上訴意旨略謂：依平均地權條例第22條第1項第2款規定，都
    市土地公共設施未完竣前，仍作農業使用者，徵收田賦；復
    依平均地權條例施行細則第36條規定，公共設施尚未完竣前
    ，係指道路、自來水、排水系統、電力等4項設施尚未建設
    完竣，且道路以計畫道路能通行貨車為準，排水系統以能排
    水為準。故依上開規定及相關內政部函釋意旨，有關公共設
    施完竣與否之判斷，應以上開4項設施之實際情形加以認定
    ，即依平均地權條例第22條第1項第2款及土地稅法第22條第
    1項第2款規定，上開4項公共設施建設有未完竣者之土地，
    應課徵田賦。本件公共設施完竣範圍內仍作農業使用之系爭
    土地未施設排水系統，且其同街廓之排水系統亦尚未施作，
    依平均地權條例第22條第1項第2款、同條例施行細則第36條
    第1項、第2項規定、土地稅法第22條第1項第2款規定及相關
    內政部函釋意旨，應屬公共設施未完竣之土地，地主應繳納
    田賦；然若依平均地權條例施行細則第36條第3項規定，卻
    屬公共設施完竣之土地（雖排水系統設施尚未建設完竣，但
    被劃為公共設施完竣範圍，即變為公共設施完竣地區之土地
    ），地主應繳納地價稅，兩者結果顯有矛盾，是平均地權條
    例施行細則第36條第3項規定，明顯牴觸平均地權條例第22
    條第1項第2款及土地稅法第22條規定，不符行政程序法第15
    0條「法規命令不得逾越法律授權之範圍與立法精神」之規
    定，且嚴重侵害人民權利，亦與憲法第22條規定不符。又內
    政部函釋僅就「公共設施完竣範圍內之土地中，有不符道路
    應以計畫道路能通行貨車為準者」，認不得逕依平均地權條
    例施行細則第36條第3項規定劃為公共設施完竣地區，仍屬
    公共設施未完竣之土地；就不符「排水系統以能排水者為準
    」、不符「自來水及電力以可自計畫道路接通輸送者為準」
    之土地，卻遲未予明示劃為公共設施完竣地區，對同有公共
    設施尚未建設完竣之土地，有差別待遇，有違平等原則，致
    人民權利受侵害，顯屬違法、違憲。系爭土地既仍作農業使
    用，且未施設排水系統，自非屬公共設施完竣之土地，不應
    課徵地價稅，原處分逕將公共設施建設尚未完竣之土地，劃
    為公共設施完竣範圍內，致系爭土地由田賦變為課徵地價稅
    ，已侵害人民權利云云。經查上訴人之上開理由，無非係以
    其對相關法規之誤解，指摘被上訴人依地政主管機關認定系
    爭土地公共設施完竣據以核課地價稅不當，而未指明原判決
    適用法規有何顯然之重大錯誤，或與其他高等行政法院就同
    類事件所表示之法律見解有何互相牴觸情事，難認本訴訟事
    件所涉及之法律見解具有原則性，上訴人提起上訴，與首揭
    規定不合，不應許可，其上訴為不合法，應予駁回。至於系
    爭土地之公共設施是否完竣，核屬事實認定問題，附此指明
    。
三、依行政訴訟法第249條第1項前段、第104條、民事訴訟法第
    95條、第78條，裁定如主文。
中    華    民    國    97    年    2     月    27    日
                    最高行政法院第四庭
                        審判長法官  鍾  耀  光
                              法官  林  樹  埔
                              法官  姜  仁  脩
                              法官  王  德  麟
                              法官  黃  清  光
以  上  正  本  證  明  與  原  本  無  異
中    華    民    國    97    年    2     月    27    日
                              書記官  王  史  民


司法院資訊處製作；財團法人民間司法改革基金會備份。
